【裁判字號】    98,訴,4064
【裁判日期】    990316
【裁判案由】    殺人未遂等
【裁判全文】
臺灣臺中地方法院刑事判決              98年度訴字第4064號
公  訴  人  臺灣臺中地方法院檢察署檢察官
被      告  丙○○
指定辯護人  本院公設辯護人  丁○○
上列被告因殺人未遂等案件，經檢察官提起公訴（98年度偵字第
14942號），本院判決如下：
    主    文
丙○○犯殺人未遂罪，處有期徒刑伍年陸月；又犯侵入住宅罪，
處有期徒刑參月。應執行有期徒刑伍年捌月。
    犯罪事實
一、丙○○因與乙○○有感情糾紛，且懷疑乙○○另與他人交往
    ，遂亟欲報復，先於民國98年6 月12日凌晨3 時許，攜帶活
    動扳手1 支、褲襪1 條及鐵線圈1 綑，未經乙○○同意，即
    擅自進入乙○○位於臺中市○○○街60號住處，並躲藏於該
    處2 樓儲藏室內；嗣乙○○於同日4 時許返回上開住處，其
    同事戊○○於同日4 時15分許到達上開處所，2 人並先在上
    開處所1 樓客廳泡茶聊天；嗣乙○○於同日4 時45分許，前
    往2 樓浴室準備梳洗，戊○○則自行在1 樓客廳泡茶；丙○○見乙○○進入2 樓浴室脫衣梳洗，遂基於殺人之犯意，由
    2 樓儲藏室轉往2 樓浴室內，先向乙○○咆哮稱：「呼你死
    ！」（台語），並以其所攜帶之上開扳手猛力敲擊乙○○頭
    部2 至3 下，復以上開褲襪猛力緊勒乙○○頸部，再以上開
    鐵線圈圈住乙○○頸部，而著手殺害乙○○，幸戊○○聽聞
    乙○○呼救聲，遂立即前往2 樓，並試圖將丙○○拉開，惟
    丙○○復向戊○○大聲叱喝：「無你的代誌，你不要管。」
    （台語），並持續以上開褲襪及鐵線圈緊勒乙○○頸部；戊○○為解救乙○○，遂勒住丙○○頸部以迫使丙○○鬆手，
    丙○○即以腳踹戊○○，並持滅火器欲攻擊戊○○；戊○○
    為求自衛，並防止丙○○續行其殺害乙○○之犯行，即以腳
    踹丙○○，丙○○因重心不穩，由1 、2 樓樓梯間跌落1 樓
    ，然仍欲起身，戊○○為壓制丙○○，乃徒手毆擊其臉部，
    丙○○因而昏迷而未遂其殺人犯行，且受有頭部外傷併蜘蛛
    網膜下腔出血及右側臉骨骨折之傷害（戊○○所涉殺人未遂
    罪嫌，業經臺灣臺中地方法院檢察署檢察官另為不起訴處分
    確定在案）；乙○○則因丙○○之上開殺人未遂行為，而受
    有頭部外傷併頭皮2 公分撕裂傷、雙手擦傷、左臉挫傷及頸
    、上胸、右上臂挫傷等傷害。嗣經乙○○報警處理，而於現
    場扣得上開活動扳手、褲襪及鐵線圈。
二、案經乙○○訴由臺中市警察局第三分局報告臺灣臺中地方法
    院檢察署檢察官偵查後起訴。
    理    由
壹、證據能力之認定：
一、被告之指定辯護人辯稱證人乙○○於警詢之證詞及證人戊○○於警詢、偵查中之證詞均無證據能力，對於其餘卷內證據
    資料之證據能力則不爭執（見本院卷第25頁反面）。查本判
    決並未援引證人乙○○於警詢之證詞及證人戊○○於警詢、
    偵查中之證詞，作為認定犯罪事實之依據，是上開證據有無
    證據能力，即無加以論究之必要。至於證人乙○○於偵查中
    之證述，經本院審酌並無顯有不可信之情況，依刑事訴訟法
    第159條之1第2項規定，自得為證據。
二、次按員警拍攝之現場照片與扣案之活動扳手1 支、褲襪1 條
    及鐵線圈1 綑，均係以物件之存在及其呈現之狀態為證據資
    料，性質上屬物證而非供述證據，既無證據證明係實施刑事
    訴訟程序之公務員因違背法定程序而取得，且與本案待證事
    實具有自然之關聯性，亦得為證據。此外本案下列所引用之
    非供述證據（含現場勘查報告、診斷證明書等），經本院依
    法踐行調查證據程序，公訴人、被告及其指定辯護人均不爭
    執各該證據之證據能力（見本院卷第25頁反面），亦查無依
    法應排除其證據能力之情形，是後述所引用之證據皆有證據
    能力。
貳、犯罪事實之認定：
一、訊據被告丙○○固坦承於98年6 月12日凌晨至乙○○之上開
    住處，惟矢口否認有何前揭犯行，辯稱：伊係在當日凌晨4
    時許，乙○○回到上開住處後，始進入乙○○之上開住處；
    進去之後伊先去拿活動扳手、褲襪及鐵線圈，之後就直接去
    找乙○○，並未事先躲藏在2 樓之儲藏室；活動扳手、褲襪
    及鐵線圈均係在乙○○之住處拿到的；伊係用褲襪將扳手包
    起來以防傷害到乙○○；鐵線圈伊則綁在腰際準備帶回家用
    ；伊在2 樓浴室前僅對乙○○說「你為何要這樣對我？」，
    伊拿扳手要嚇乙○○，乙○○就一直叫，跟伊搶扳手，2 人
    在搶扳手當中，伊最多只有敲乙○○的頭部1 次；伊並未拿
    褲襪及鐵線圈勒住乙○○的頸部；亦未拿滅火器準備攻擊戊○○；伊係用鑰匙進入乙○○之住處，伊有乙○○上開住處
    之鑰匙，因伊先前與乙○○同居2 年多等語（見本院卷第8
    至10頁）。經查：
  (一)殺人未遂部分：
    (1)據證人即被害人乙○○於本院結證稱：扣案之活動扳手、
      褲襪及鐵線圈確定都不是伊家裡的東西，因伊不穿那種褲
      襪，且伊未用過扳手，伊廚房之工具箱內亦無活動扳手及
      鐵線圈等語（見本院卷第35頁反面）。衡以不論上開物品
      係被告事先備妥攜入乙○○之住處，抑或被告於乙○○之
      住處所取得，均不影響被告係以上開物品作為殺害乙○○
      工具之殺人未遂犯行，是乙○○就此應無故為不實證述之
      必要；況乙○○更已於本院具結擔保其所述為真實，稽此
      堪認乙○○前開證述，應屬真實而可採信。從而上開物品
      既非乙○○住處內之東西，足見其應係被告事先備妥而攜
      入乙○○之住處者無訛。被告辯稱：上開活動扳手、褲襪
      及鐵線圈皆係在乙○○之住處拿到的云云，尚非可採。
    (2)又證人即被害人乙○○於本院結證稱：被告並未以褲襪包
      住扳手（見本院卷第36頁）；且觀諸扣案之證物，扳手與
      褲襪係分開的，並無被告所稱其以褲襪包住扳手前端鐵塊
      之情形（見臺中市警察局第三分局刑案偵查卷宗─下稱警
      偵卷二第48頁扣案證物照片）；況被告所辯其以褲襪包住
      扳手係怕傷到乙○○云云，更與常情有違，蓋被告倘擔心
      扳手傷到被告，則其不持扳手即可，何須多此一舉，既持
      扳手找乙○○理論，復在扳手上纏繞褲襪以防傷害乙○○
      ，是被告上開所辯，殊難採信。
    (3)審諸證人即被害人乙○○於本院結證稱：伊覺得有人在伊
      浴室裡面，伊轉向被告時，被告就說了一句「呼你死」，
      就把扳手打向伊的頭；被告先用扳手打伊的頭2 、3 下，
      伊用手去擋，扳手有掉落，被告就拿黑黑的東西套住伊的
      脖子勒住，伊有用手把褲襪撐開，所以沒有勒得很緊，之
      後伊感覺到有1 條東西要套住伊脖子，應該是鐵絲，伊還
      是用手把鐵絲撐開；被告的扳手敲伊頭部3 下，第1 下伊
      就全身是血了，伊頭部共有2 傷口，大的傷口就縫了7 、
      8 針；那個鐵線圈已經有造型了，鐵線圈一般都是一圈的
      ，伊不知道被告怎麼折的，那種感覺好像是可以用手抓住
      ，兩端有圓圓的圈圈，好像可以握住的感覺（見本院卷第
      36至38頁）；核與證人戊○○於本院結證稱：在乙○○喊
      救命前，伊隱約有聽到1 個男生的聲音，說「呼你死」，
      接著就聽到乙○○在尖叫，伊就馬上上2 樓；伊聽到乙○○在樓上喊救命，就跑上2 樓，伊看到乙○○已經滿臉鮮
      血，被告用1 個繩狀的東西勒住乙○○的脖子等語吻合（
      見本院卷第38頁反面、第39頁）。又上情亦核與乙○○之
      診斷證明書記載乙○○受有頭部外傷併頭皮2 公分撕裂傷
      、雙手擦傷、左臉挫傷及頸、上胸、上臂挫傷之傷害相符
      ，此有中山醫學大學附設醫院診斷證明書及病歷資料在卷
      可稽（見警偵卷一第14頁、偵卷第49至52頁），足見乙○○與戊○○之前開證述，與跡證相符，堪予採信。參以上
      開活動扳手、褲襪及鐵線圈均係足以致人喪命之物，如以
      之敲打人之頭部身體要害，或以褲襪、鐵線圈勒住人之頸
      部，均足以致生死亡之結果，被告為一般心智正常之成年
      人，對此自應有所預見。則被告事先備妥上開物品，攜入
      乙○○之住處，並攜入被告正在洗澡之浴室內，除以扳手
      敲打乙○○之頭部2 、3 下外，甚至於扳手遭乙○○以手
      抵擋而掉落時，再以褲襪及鐵線圈先後勒住乙○○之頸部
      ，益見被告殺害乙○○之心意甚決。
    (4)另觀諸被告於警詢時即已供承：伊大約6 月12日「3 時許
      」進入被害人乙○○前開住處，「並待在2 樓儲藏室中」
      （見偵卷第21頁），而被害人乙○○則證稱：伊6 月12日
      回到家「大約4 點多」（見偵卷第13頁），足見被告顯係
      在被害人乙○○返家前，即已進入乙○○之上開住處，並
      躲藏在2 樓儲藏室中。被告事後改口辯稱：伊係在乙○○
      返家後始進入上開住處，直接去找乙○○，並未事先躲藏
      在儲藏室中云云，自非可採。又被告於偵查中亦已供承：
      鐵線圈是之前伊拿給乙○○種盆栽綁樹用的，「伊綁在身
      上要帶回家」（見偵卷第83頁），足見事發當時鐵線圈確
      在被告身上，乙○○指述被告有以鐵線圈勒住伊頸部一節
      ，堪可採信。被告事後辯稱：事發當時鐵線圈並不在伊身
      上云云（見本院卷第24頁），顯與其先前所述不符，難以
      採信。從而被告既係在乙○○返家前，即潛入乙○○之住
      處，並躲藏在2 樓儲藏室，顯然被告係欲在乙○○毫無防
      備之情況下下手行兇，益徵被告應有殺人之預謀，否則倘
      如被告所述，伊係欲前往與乙○○理論為何不理他，則被
      告光明正大按門鈴並在客廳與乙○○談話即可，何須事先
      潛入乙○○之住處，並攜帶活動扳手、褲襪及鐵線圈等物
      ，躲藏在儲藏室中，由此可徵被告有殺人之犯意至臻明確
      。再者，徵諸被告於偵查中供承：伊係聽聞乙○○交男朋
      友，伊想不開，才於6 月12日去找乙○○理論（見偵卷第
      195 頁），足見被告當時已是氣憤填膺，則被告於此情況
      下，復攜帶上開事先備妥足以致人喪命之物前往，益徵被
      告確有殺害乙○○之犯意甚明。
  (二)無故侵入住宅部分：
    據證人即被害人乙○○於本院結證稱：伊住處之門窗均無被
    破壞之痕跡（見本院卷第35頁）；且臺中市警察局第三分局
    現場勘查報告，亦認被害人乙○○之上開住處門窗並未遭到
    破壞（見警偵卷二第44頁），足見被告應係以平和之方式進
    入乙○○之住處。而參以乙○○業於本院坦認曾與被告在汽
    車旅館發生過數次性關係之情（見本院卷第37頁反面），堪
    認渠等先前應係男女朋友關係，則被告辯稱伊係以乙○○交
    付之鑰匙進入上開住處等語，尚非全然不可採信。然查，縱
    認乙○○先前曾因同居或交往關係而交付上開住處之鑰匙予
    被告，同意被告得隨時進入上開住處，然於2 人分手後，已
    難認乙○○賡續同意被告得隨時進入上開住處。而徵諸被告
    坦承：伊與乙○○一直同居到97年年底；並在98年元旦時分
    手（見本院卷第24頁反面、第10頁），則被告與乙○○既已
    於98年元旦分手，殊難認此後乙○○仍同意被告得隨時進入
    上開住處。況被告更已於偵查中自承：伊進入上開住處，乙○○並不曉得，乙○○並未同意伊自己進去等語（見偵卷第
    85頁），是被告無故侵入乙○○住宅之犯行，洵堪認定。
二、綜上，被告前開所辯，均非可採。本案事證明確，被告前揭
    犯行，均堪認定，應依法論科。
參、論罪科刑之理由：
一、核被告所為，係犯刑法第271 條第2 項、第1 項之殺人未遂
    罪及同法第306 條第1 項之侵入住居罪。被告已著手於殺人
    行為之實行，但未致乙○○於死而不遂，為未遂犯，爰依刑
    法第25條第2 項，按既遂犯之刑減輕之。被告所犯上開殺人
    未遂罪及侵入住居罪間，犯意個別，行為互殊，應予分論併
    罰。爰審酌被告丙○○與被害人乙○○前為男女朋友關係（
    此雖為被害人乙○○所否認，惟據被害人乙○○於本院坦認
    曾數次與被告在汽車旅館發生性關係，堪認該2 人前為男女
    朋友關係），惟已於98年元旦分手，被告於2 人分手後，猶
    干涉乙○○之交友情形，並於聽聞乙○○另有交往之男朋友
    後，亟欲找乙○○理論，更事先備妥足以取人性命之活動扳
    手、褲襪及鐵線圈前往乙○○之住處，先躲藏於儲藏室，再
    伺機行兇，其動機可議，手段更屬危險兇殘，若非當時適有
    戊○○在屋內，並及時出手相救，乙○○恐難以倖存，被告
    惡性實屬重大，應予嚴懲；暨其品行、生活狀況、智識程度
    、犯罪後之態度等一切情狀，分別量處如主文所示之刑，並
    定其應執行之刑。
二、扣案之活動扳手1 支、褲襪1 條及鐵線圈1 綑，雖據被害人
    乙○○證稱並非伊住處內之東西，並經本院認定係被告事先
    備妥攜入乙○○住處之物，然並無積極證據足資認定上開物
    品必為被告所有，爰不予宣告沒收。
據上論斷，應依刑事訴訟法第299 條第1 項前段，刑法第271 條
第2 項、第1 項、第306 條第1 項、第25條第2 項、第51條第5
款，判決如主文。
本案經檢察官甲○○到庭執行職務。
中    華    民    國    99    年    3     月    16    日
                  刑事第二庭  審判長法  官  曾佩琦
                                    法  官  鍾堯航
                                    法  官  黃佩韻
以上正本證明與原本無異。
如不服本判決，應於收受判決後10日內向本院提出上訴書狀，並
應敘述具體理由。其未敘述上訴理由者，應於上訴期間屆滿後20
日內向本院補提理由書( 均須按他造當事人之人數附繕本)「 切
勿逕送上級法院」。告訴人或被害人如對本判決不服者，應具備
理由請求檢察官上訴，其上訴期間之計算係以檢察官收受判決正
本之日期為準。
                                    書記官  林柏名
中    華    民    國    99    年    3     月    16    日
附錄論罪科刑法條：
中華民國刑法第271 條第1 項、第2 項
殺人者，處死刑、無期徒刑或10年以上有期徒刑。
前項之未遂犯罰之。
中華民國刑法第306條
無故侵入他人住宅、建築物或附連圍繞之土地或船艦者，處1 年
以下有期徒刑、拘役或300元以下罰金。
無故隱匿其內，或受退去之要求而仍留滯者，亦同。

司法院資訊處製作；財團法人民間司法改革基金會備份。
